【裁判字號】    98,上訴,2648
【裁判日期】    981229
【裁判案由】    誣告
【裁判全文】
臺灣高等法院臺中分院刑事判決        98年度上訴字第2648號
上  訴  人
即  被  告  乙○○
上列上訴人即被告因誣告案件，不服臺灣臺中地方法院98年度訴
字第3038號中華民國98年10月14日第一審判決（起訴案號：臺灣
臺中地方法院檢察署98年度偵字第19221號），提起上訴，本院
判決如下：
    主  文
上訴駁回。
    理  由
一、按依刑事訴訟法第350條、第361條、第362條、第367條規定
    ，不服地方法院之第一審判決而上訴者，須提出上訴書狀，
    並應敘述具體理由，為上訴必備之程式；其所提出之書狀未
    敘述上訴理由，或僅曾以言詞陳述上訴理由者，均應於上訴
    期間屆滿後20日內補提理由書於第一審法院。第一審法院經
    形式審查，認逾期未補提上訴理由者，應定期間先命補正；
    逾期未補正者，為上訴不合法律上之程式，應以裁定駁回。
    倘已提出上訴理由，但所提非屬具體理由者，或已上訴但未
    提上訴理由，經審判長定期間補正仍未補正者，則應由第二
    審法院以上訴不合法律上之程式，判決駁回。而所謂具體理
    由，必係依據卷內既有訴訟資料或提出新事證，指摘或表明
    第一審判決有何採證認事、用法或量刑等足以影響判決本旨
    之不當或違法，而構成應予撤銷之具體事由，始克當之（例
    如：依憑證據法則具體指出所採證據何以不具證據能力，或
    依憑卷證資料，明確指出所為證據證明力之判斷如何違背經
    驗、論理法則）；倘僅泛言原判決認定事實錯誤、違背法令
    、量刑失之過重或輕縱，而未依上揭意旨指出具體事由，或
    形式上雖已指出具體事由，然該事由縱使屬實，亦不足以認
    為原判決有何不當或違法者（例如：對不具有調查必要性之
    證據，法院未依聲請調查亦未說明理由，或援用證據不當，
    但除去該證據仍應為同一事實之認定），皆難謂係具體理由
    ，俾與第二審上訴制度旨在請求第二審法院撤銷、變更第一
    審不當或違法之判決，以實現個案救濟之立法目的相契合，
    並節制濫行上訴（最高法院97年度台上字第892號刑事判決
    意旨參照）。
二、本件上訴人即被告乙○○（下稱被告）具狀於民國98年10月
    28日向原審法院提起上訴，惟未記載上訴理由，後於98年11
    月27日補提上訴理由狀，核其上訴理由略為：(一)原審判決略
    以「原審酌堪認被告乙○○素行不佳，且被告乙○○捏造不
    實之事項，具狀對告訴人甲○○提出告訴，意圖使告訴人受
    刑事處分，使告訴人受有刑事訴追之危險，且浪費無謂之司
    法資源，所為可議。」為由，而對被告處有期徒刑4月，其
    偵查殊有違誤，實與事實不符。(二)經查，我國刑法係採無罪
    推定原則，然原審竟以上訴人即被告素行不佳等語，據以認
    定上訴人所言係為捏造不實等云云，顯已違反憲法精神與刑
    法所遵從之法理原則。次查，上訴人與告訴人甲○○間之債
    權債務關係，雖起初係由賭博關係所為衍生，但事後告訴人
    以自身名義開立3紙支票予被告確係出於自由之意識下所簽
    立，按依票據法第126條之規定所示，發票人應照票據關係
    為給付之義務，而原審判決於判決文內詎謂被告並無追討債
    權之事由等語，實有未洽。(三)再者，上訴人與告訴人間就該
    債權債務關係已達成和解，倘若告訴人與上訴人間僅為賭博
    衍生之債權債務關係，為何告訴人還需要與上訴人達成和解
    並允諾分期還款予上訴人，顯見告訴人對其之債務部分係為
    承認，何來誣告之實？原審判決漏未查證，僅憑主觀認定上
    訴人素行不良、捏造不實等話語即認上訴人有刑法第169條
    第1項之罪責，顯過度擴張令上訴人無法接受。(四)另原審判
    決於判決文所稱「告訴人既於自己尚有相當資力之情形下，
    焉有於98年3月底，無端向被告乙○○借貸上開金額之理？
    」等云云，然告訴人向上訴人借貸金錢與其是否具有資力並
    無相當之因果關係，上訴人於告訴人向其借款時怎會知悉告
    訴人確有資力，原審就該部分之論點顯於法無據。(五)退步言
    之，縱認上訴人對於該債務關係之事實解釋有所誣告告訴人
    之故意，然依我國刑法罪刑相當原則之法理，原審據以量處
    上訴人有期徒刑4月，亦屬過重。
三、經查：
（一）被告因不服上開臺灣臺中地方法院之第一審判決，而於前
      述時間具狀敘明理由向原審法院提起上訴，則依刑事訴訟
      法第361條第2項之規定、該條項立法修正理由及上揭最高
      法院判決意旨，被告倘已提出上訴理由，但所提非屬具體
      理由者，即應由第二審法院以上訴不合法律上之程式，以
      判決駁回之；且上訴理由之具體與否係屬第二審法院審查
      範圍，不在命補正之列（參見法院辦理刑事訴訟案件應行
      注意事項第162點）。
（二）本案於原審法院進行準備程序時，被告認罪，再經該院合
      議庭裁定由受命法官獨任進行簡式審判程序後，因認被告
      誣告甲○○涉嫌刑法詐欺罪之犯行，有甲○○在另案偵查
      中供述雙方之債務係因其簽賭被告所經營之職棒賭博網站
      而來、證人即甲○○之母黃秀花具結證述被告曾前去向她
      表示甲○○積欠其職棒賭債之帳款、卷附之告訴狀1份、
      支票影本3張、甲○○提出之簽賭網站網頁畫面照片3張、
      彰化銀行匯款回條聯影本1紙、彰化銀行存摺明細影本1紙
      、被告所申設合作金庫銀行軍功分行第0000000000000號
      帳戶之交易往來明細及被告於原審時之自白等證據資料可
      憑，而適用刑法第169條第1項、第172條等規定，並審酌
      被告曾有妨害投票、違反毒品危害防制條例等前案紀錄，
      堪認素行不佳，且被告捏造不實之事項，具狀對甲○○提
      出告訴，意圖使其受刑事處分，使其受有刑事訴追之危險
      ，且浪費無謂之司法資源，所為可議，然以其犯後於原審
      審理中坦承犯行，尚知悔悟，並與甲○○就其間之債務關
      係達成和解等一切情狀，量處有期徒刑4月，核其認事、
      用法均無不當，量刑亦屬妥適。
（三）而被告前揭上訴理由(一)之部分，顯對原審判決斷章取義，
      認識有誤；理由(二)之部分，既自承其間為賭博之糾葛，則
      再爭執其具狀申告甲○○涉犯刑法詐欺罪乙事，不涉誣告
      之犯行，即自相矛盾；理由(三)部分，參其間和解書所載（
      見原審卷第25頁），係就雙方之票據債務而為和解，並非
      甲○○有何向被告借款不還而涉嫌詐欺之情事；理由(四)部
      分，原審判決係以甲○○當時之資力說明其間顯非借貸之
      關係，被告引申為其無法於甲○○借款時知悉其資力云云
      ，已曲解原意；理由(五)部分，原審之量刑，業已說明其如
      何斟酌刑法第57條所規定應注意之事項，並無不妥，被告
      僅係任憑己見漫事指摘不符罪刑相當原則。是綜觀其上訴
      理由之各項所陳，被告實未依據卷內既有訴訟資料或提出
      新事證，具體指摘或表明第一審判決有何採證認事、用法
      或量刑等足以影響判決本旨之不當或違法，而可構成應予
      撤銷之具體事由，自難認其上訴理由已符合前述之具體理
      由。
四、綜合前述，被告之上訴意旨，既非前開說明所謂之具體理由
    ，則揆諸上開最高法院判決意旨，及依「程序優先於實體」
    之刑事訴訟法原則，本件上訴即不合法定上訴程式，而應予
    駁回，並不經言詞辯論為之。
據上論斷，應依刑事訴訟法第367條前段、第372條，判決如主文
。
中    華    民    國    98    年    12    月    29    日
            刑事第九庭  審判長法  官  江  德  千
                              法  官  許  旭  聖
                              法  官  莊  深  淵
以上正本證明與原本無異。
如不服本判決應於收受送達後十日內向本院提出上訴書狀，其未
敘述上訴之理由者，並得於提起上訴後十日內向本院補提理由書
（均須按他造當事人之人數附繕本）「切勿逕送上級法院」。
                              書記官  陳  振  海
中    華    民    國    98    年    12    月    29    日


司法院資訊處製作；財團法人民間司法改革基金會備份。
